最高法院刑事判決　　　　　　　　　　　　　　　九十一年度台上字第三五五○號
　　上　訴　人　甲○○
右上訴人因傷害致人於死案件，不服台灣高等法院中華民國九十一年三月十二日第二
審更審判決（九十年度上更(一)字第五二八號，起訴案號：台灣台北地方法院檢察署八
十九年度偵字第三四五七號），提起上訴，本院判決如左：
    主  文
上訴駁回。
    理  由
按刑事訴訟法第三百七十七條規定：上訴於第三審法院，非以判決違背法令為理由，
不得為之。是提起第三審上訴，應以原判決違背法令為理由，係屬法定要件。如果上
訴理由狀並未依據卷內訴訟資料，具體指摘原判決不適用何種法則或如何適用不當，
或所指摘原判決違法情事，顯與法律規定得為第三審上訴理由之違法情形，不相適合
時，均應認其上訴為違背法律上之程式，予以駁回。本件原判決撤銷第一審關於上訴
人甲○○部分之不當判決，改判仍論處其共同傷害人之身體，因而致人於死罪刑。已
詳敘上訴人與徐偉芳、周賢宗、楊孟勳、「小威」、「阿國」等人，於民國八十九年
二月六日凌晨三時許至台北市○○○路○段六十五號「皇后ＫＴＶ酒店」飲酒消費，
因適逢年節，客人眾多，店內小姐無法調度，楊孟勳因小姐遲未到場服務而心生不滿
，在酒店包廂內摔冰桶出氣，此時一夥均有酒意，又覺氣氛不佳，乃相偕魚貫離開包
廂下樓至酒店門口；徐偉芳因有約先行離去，其餘則仍在門口鼓譟，欲砸店出氣，酒
店公關經理周巾倫在場勸阻，並要求上訴人先上樓結帳。適游傑翔與吳宜明消費完畢
欲行離去，被誤認為店內服務人員，其中一人遷怒作勢欲打，吳宜明告知係前來消費
之客人後，即快速走出酒店。楊孟勳、「小威」等人仍持續在大門叫囂。游傑翔、吳
宜明原欲快步離去，惟游傑翔心有未甘，擬返回理論，並隨手在巷內取來一根長燈管
，即返回南京東路與吉林路口轉角處，將燈管置於轉角花盆附近，吳宜明亦隨後跟至
。適為楊孟勳、「小威」、「阿國」等人發現，心生不滿，為教訓吳宜明、游傑翔，
在客觀上均能預見眾人圍毆人體之頭部、胸部及心臟，足以導致死亡之結果，乃基於
普通傷害之犯意聯絡，向游傑翔叫囂：「你是不爽，又跑回來看什麼」、「給他死，
看他會不會再臭屁」等語，由楊孟勳、「小威」先攻擊游傑翔、吳宜明。隨後上訴人
自樓上下來，在客觀上亦能預見游傑翔被其餘之人圍毆，有足以導致死亡之結果，猶
基於普通傷害之犯意聯絡，加入圍毆行列，將手勒住游傑翔之脖子倒地，任由「小威
」以腳踹游傑翔之胸部、頭部等處，「小威」並持上開燈管擊打游傑翔之頭部，上訴
人見游傑翔倒地不起後，復與楊孟勳共同毆打吳宜明昏倒在地，「阿國」則在場圍守
叫囂把風，游傑翔因被圍毆胸部遭受重壓，致胸骨與脊椎骨椎體夾擠心臟造成破裂，
致心包填塞；吳宜明則受有左手背及下唇擦傷之傷害，上訴人等見狀始分乘計程車離
去。迄同日四時許，吳宜明醒來，見游傑翔倒臥在地，呼叫救護車送醫急救仍告不治
死亡等情。係綜核上訴人之部分自白，證人周賢宗、吳宜明之證詞，勘驗筆錄、相驗
屍體證明書、驗斷書及法務部法醫研究所之覆函，台北市立和平醫院之診斷書等卷內
資料為其所憑之證據及認定之理由。而以上訴人所辯：伊最後下樓，不知如何起爭執
，因勸架遭游傑翔勒其頸部，為了掙脫，乃反勒其脖子，並打其臉部。嗣見吳宜明趨
前，誤以為前來助陣，乃毆其一拳，均係自我防衛之行為，並無傷害之犯意。且當天
係由伊請客，捧女友周巾倫的場，豈有違背初衷帶頭砸場之理？伊在其他人鬧場喧嘩
時，係採安撫及制止之立場。伊結帳下樓即見打成一團，根本沒有機會與「小威」等
人謀議？且伊既與死者扭打一團，不可能攻擊其胸部，被害人恐係急救不當壓斷胸骨
造成心臟破裂云云。為卸責飾詞，無足採信，亦於理由內逐一指駁。復說明：上訴人
等人雖共同以普通傷害之犯意，以拳頭、腳踢方式毆打被害人，但其人多勢眾，攻擊
被害人之頭部、胸部、心臟等要害，在客觀上可預見將導致被害人死亡之結果，猶以
上開方式毆打被害人致死，則被害人之死亡與其傷害之行為間顯有相當因果關係存在
，自難辭其傷害致人於死之罪責等情綦詳。所為論斷，俱有卷內證據資料足憑，從形
式上觀察，原判決並無違背法令之情形存在。查共同實施犯罪行為之人，在合同意思
範圍以內，各自分擔犯罪行為之一部，相互利用他人之行為以達其犯罪之目的者，即
應對於全部所發生之結果共同負責。又共同正犯不限於事前有協議，即僅於行為當時
有共同犯意之聯絡者，亦屬之。上訴人自「皇后ＫＴＶ酒店」樓上結帳下樓時，見楊
孟勳、「小威」、「阿國」等人圍毆被害人，乃基於共同傷害之犯意聯絡，加入圍毆
行列，雖其事前未有協議，但於共同圍毆被害人時有共同犯意之聯絡，即足當之，原
判決以共同正犯問擬，自屬正當合法。又查共犯之人數，除有特殊情形外，並非構成
犯罪事實之要素，有罪判決關於共犯人數之記載，旨在辨別犯罪之同一性。本件原判
決認定上訴人與楊孟勳、「小威」、「阿國」等人共同傷害被害人致死，已於事實欄
明白記載並於理由欄詳加說明，依此項記載，已達於可得確定之程度，縱令其他證人
供述共犯之人數，或曰四人或謂五人，稍有出入，然已無礙於其犯罪同一性之辨別，
自不生違背法令之問題。至於其餘共犯有無經追訴、審判，究於原判決主旨無關，即
不得據為上訴第三審之適法理由。又刑事訴訟法第三百七十九條第十款所稱「依本法
應於審判期日調查之證據」，乃指該證據在客觀上為法院認定事實及適用法律之基礎
者而言，若非上述情形之證據，其未予調查者，本不屬於上開第十款之範圍，自不得
指為違法。本件被害人致死之原因，有勘驗筆錄、相驗屍體證明書、驗斷書在卷可稽
，並經法務部法醫研究所函敘甚詳，事證已臻明確，上訴人請求再囑託國立台灣大學
醫學院鑑定，即不具調查之必要性，原審未予調查，尤無應於審判期日調查之證據未
予調查之違法可言。末查證據之取捨及證據之證明力如何，均屬事實審法院得自由裁
量、判斷之職權，苟其此項裁量、判斷，並不悖乎通常一般之人日常生活經驗之定則
或論理法則，又於判決內論其何以作此判斷之心證理由者，即不得任意指摘其為違
法，據為提起第三審上訴之合法理由。上訴意旨置原判決上開明確論斷於不顧，對原
審取捨證據及證據證明力判斷之審判職權行使，任憑己見，再事爭執，或曰：上訴人
係勸架，非參與圍毆，證人周賢宗、吳宜明之證詞不實；或稱：法務部法醫研究所之
覆函不能作為認定事實之依據；或辯：上訴人之行為與被害人之死亡間無因果關係云
云。然其所指摘者均為單純事實上之爭辯，要非適法之第三審上訴理由。是上訴意旨
所指摘原判決違法情事，顯與法律規定得為第三審上訴理由之違法情形，不相適合。
揆諸首開說明，其上訴為違背法律上之程式，應予駁回。
據上論結，應依刑事訴訟法第三百九十五條前段，判決如主文。
中      華      民      國    九十一    年      六      月    二十七    日
                              最高法院刑事第四庭
                                  審判長法官  紀  俊  乾
                                        法官  黃  正  興
                                        法官  劉  介  民
                                        法官  陳  東  誥
                                        法官  張  春  福
      右正本證明與原本無異
                                              書  記  官
中      華      民      國    九十一    年      七      月      一      日
